---
title: "TP Final"
author: "Victoria Ruiz Menna, Lucas Motta"
date: "2022-08-9"
output: html_document
---

```{r setup, include=FALSE}
knitr::opts_chunk$set(echo = TRUE)
```

En este Trabajo se intenta hacer el análisis de como afectan las distintas temperaturas de almacenamiento, a los buffers utilizados en un ELISA que se intenta utilizar como técnica diagnóstica para Tuberculosis Bovina y cuál de ellas sería la mejor candidata para el almacenamiento para los mismos.
Para lo cual en el mismo se utilizaron los paquetes del *{tidyverse}* etc....

```{r}
#install.packages("tidyverse")
#install.packages("lubridate")
#install.packages("skimr")
#install.packages("here")
library(tidyverse)
library(lubridate)
library(skimr)
library(here)
```

## Cargar los datos
```{r}
datos <- read_csv(file = here ('datos' , 'datos_tpR.csv'))


```
Este *dataset* consta de 6 columnas. 

- Sueros Controles `Control`
- Tipo de Buffer evaluado `Buffer`
- Temperatra evaluada `Temperatura`
- Número de Placa en la que se realizó el ensayo `Placa`
- Fecha en la que se realizó el muestreo/ alicuota almacenada `Fecha`
- Resultado de la medición de la Densidad optica `DO`

Usaamos las funciones `summary()`, `str()` y `glimpse()` para ver qué estructura y qué tipos de variables tiene nuestro dataset 


```{r}
library(lubridate)
datos <- datos%>%
mutate(Fecha = dmy(Fecha))
library(skimr)
str(datos)
summary(datos)
glimpse(datos)
skim(datos)

```
##Gráficos
No se encontraron formatos extraños, y las fechas se encuentran formato "date". Se procede a realizar los gráficos.

El primero de ellos consiste en la evaluación de la variación de la Densidad Óptica através del tiempo para el reactivo *Buffer Coatting* en sus tres temperaturas de almacenamientos. Se puede observar que hay un comportamiento semejante entre los Controles postivos por un lado y los controles negativos por el otro.


```{r}
datos <- datos %>%
  select(-Placa) %>%
  filter(Buffer == "Coatting") %>%
  mutate(Fecha = as.numeric(abs(Fecha - max(Fecha))))


datos %>%
  group_by(Control, Temperatura, Fecha) %>%
  summarise(DOprom = mean(DO), SD = sd(DO)) %>%
  ggplot(aes(x = Fecha,
             y = DOprom,
             color = Temperatura)) +
  geom_point(size = 3) +
  geom_line(aes(linetype = Control)) +
  geom_errorbar(aes(ymin = DOprom - SD,
                    ymax = DOprom + SD),
                width=.2) +
  theme_minimal()

```

Luego se realizó las líneas de tendencia 

```{r}
cmasfreezer <- datos %>%
  filter(Control == "+", Temperatura == "Freezer") %>%
  lm(DO ~ Fecha, .)

g1 <- datos %>%
  filter(Control == "+", Temperatura == "Freezer") %>%
  ggplot(aes(x = Fecha,
             y = DO)) +
  geom_point() +
  geom_smooth(method="lm", se = FALSE) +
  labs(title = "Temperatura: Freezer | Control: +")

g2 <- datos %>%
  filter(Control == "-", Temperatura == "Freezer") %>%
  ggplot(aes(x = Fecha,
             y = DO)) +
  geom_point() +
  geom_smooth(method="lm", se = FALSE) +
  labs(title = "Temperatura: Freezer | Control: -")

g3 <- datos %>%
  filter(Control == "+", Temperatura == "Heladera") %>%
  ggplot(aes(x = Fecha,
             y = DO)) +
  geom_point() +
  geom_smooth(method="lm", se = FALSE) +
  labs(title = "Temperatura: Heladera | Control: +")

g4 <- datos %>%
  filter(Control == "-", Temperatura == "Heladera") %>%
  ggplot(aes(x = Fecha,
             y = DO)) +
  geom_point() +
  geom_smooth(method="lm", se = FALSE) +
  labs(title = "Temperatura: Heladera | Control: -")

g5 <- datos %>%
  filter(Control == "+", Temperatura == "Tamb") %>%
  ggplot(aes(x = Fecha,
             y = DO)) +
  geom_point() +
  geom_smooth(method="lm", se = FALSE) +
  labs(title = "Temperatura: Tamb | Control: +")

g6 <- datos %>%
  filter(Control == "-", Temperatura == "Tamb") %>%
  ggplot(aes(x = Fecha,
             y = DO)) +
  geom_point() +
  geom_smooth(method="lm", se = FALSE) +
  labs(title = "Temperatura: Tamb | Control: -")

library(patchwork)

(g1 | g2) / (g3 | g4 ) / (g5 | g6)

```

##Cálculo de los outliers

```{r}

median(datos$DO[datos$Temperatura == "Tamb" & datos$Control == "+"])

limits_median_Tamb_mas <- c(median(datos$DO[datos$Temperatura == "Tamb" & datos$Control == "+"]) - 2.225 * IQR(datos$DO[datos$Temperatura == "Tamb" & datos$Control == "+"]),
                            median(datos$DO[datos$Temperatura == "Tamb" & datos$Control == "+"]) + 2.225 * IQR(datos$DO[datos$Temperatura == "Tamb" & datos$Control == "+"]))

limits_median_Tamb_menos <- c(median(datos$DO[datos$Temperatura == "Tamb" & datos$Control == "-"]) - 2.225 * IQR(datos$DO[datos$Temperatura == "Tamb" & datos$Control == "-"]),
                              median(datos$DO[datos$Temperatura == "Tamb" & datos$Control == "-"]) + 2.225 * IQR(datos$DO[datos$Temperatura == "Tamb" & datos$Control == "-"]))

limits_median_freezer_menos <- c(median(datos$DO[datos$Temperatura == "Freezer" & datos$Control == "-"]) - 2.225 * IQR(datos$DO[datos$Temperatura == "Freezer" & datos$Control == "-"]),
                                 median(datos$DO[datos$Temperatura == "Freezer" & datos$Control == "-"]) + 2.225 * IQR(datos$DO[datos$Temperatura == "Freezer" & datos$Control == "-"]))

limits_median_freezer_mas <- c(median(datos$DO[datos$Temperatura == "Freezer" & datos$Control == "+"]) - 2.225 * IQR(datos$DO[datos$Temperatura == "Freezer" & datos$Control == "+"]),
                               median(datos$DO[datos$Temperatura == "Freezer" & datos$Control == "+"]) + 2.225 * IQR(datos$DO[datos$Temperatura == "Freezer" & datos$Control == "+"]))

limits_median_heladera_mas <- c(median(datos$DO[datos$Temperatura == "Heladera" & datos$Control == "+"]) - 2.225 * IQR(datos$DO[datos$Temperatura == "Heladera" & datos$Control == "+"]),
                                median(datos$DO[datos$Temperatura == "Heladera" & datos$Control == "+"]) + 2.225 * IQR(datos$DO[datos$Temperatura == "Heladera" & datos$Control == "+"]))

limits_median_heladera_menos <- c(median(datos$DO[datos$Temperatura == "Heladera" & datos$Control == "-"]) - 2.225 * IQR(datos$DO[datos$Temperatura == "Heladera" & datos$Control == "-"]),
                                  median(datos$DO[datos$Temperatura == "Heladera" & datos$Control == "-"]) + 2.225 * IQR(datos$DO[datos$Temperatura == "Heladera" & datos$Control == "-"]))

```

##Grafico sin outliers

```{r}
g1 <- datos %>%
  filter(Control == "+", Temperatura == "Freezer") %>%
  filter(DO > limits_median_freezer_mas[1], DO < limits_median_freezer_mas[2]) %>%
  ggplot(aes(x = Fecha,
             y = DO)) +
  geom_point() +
  geom_smooth(method="lm", se = FALSE) +
  labs(title = "Temperatura: Freezer | Control: +")

g2 <- datos %>%
  filter(Control == "-", Temperatura == "Freezer") %>%
  filter(DO > limits_median_freezer_menos[1], DO < limits_median_freezer_menos[2]) %>%
  ggplot(aes(x = Fecha,
             y = DO)) +
  geom_point() +
  geom_smooth(method="lm", se = FALSE) +
  labs(title = "Temperatura: Freezer | Control: -")

g3 <- datos %>%
  filter(Control == "+", Temperatura == "Heladera") %>%
  filter(DO > limits_median_heladera_mas[1], DO < limits_median_heladera_mas[2]) %>%
  ggplot(aes(x = Fecha,
             y = DO)) +
  geom_point() +
  geom_smooth(method="lm", se = FALSE) +
  labs(title = "Temperatura: Heladera | Control: +")

g4 <- datos %>%
  filter(Control == "-", Temperatura == "Heladera") %>%
  filter(DO > limits_median_heladera_menos[1], DO < limits_median_heladera_menos[2]) %>%
  ggplot(aes(x = Fecha,
             y = DO)) +
  geom_point() +
  geom_smooth(method="lm", se = FALSE) +
  labs(title = "Temperatura: Heladera | Control: -")

g5 <- datos %>%
  filter(Control == "+", Temperatura == "Tamb") %>%
  filter(DO > limits_median_Tamb_mas[1], DO < limits_median_Tamb_mas[2]) %>%
  ggplot(aes(x = Fecha,
             y = DO)) +
  geom_point() +
  geom_smooth(method="lm", se = FALSE) +
  labs(title = "Temperatura: Tamb | Control: +")

g6 <- datos %>%
  filter(Control == "-", Temperatura == "Tamb") %>%
  filter(DO > limits_median_Tamb_menos[1], DO < limits_median_Tamb_menos[2]) %>%
  ggplot(aes(x = Fecha,
             y = DO)) +
  geom_point() +
  geom_smooth(method="lm", se = FALSE) +
  labs(title = "Temperatura: Tamb | Control: -")

```
Note that the `echo = FALSE` parameter was added to the code chunk to prevent printing of the R code that generated the plot.
